臺灣嘉義地方法院刑事裁定
111年度聲字第578號
聲  請  人  臺灣嘉義地方檢察署檢察官
受  刑  人  黃建凱





上列聲請人因受刑人數罪併罰有二裁判以上，聲請定其應執行之
刑（111年度執字第2199號），本院裁定如下：
    主  文
黃建凱所犯如附表所示之罪，所處如附表所示之刑，應執行有期
徒刑柒年伍月。
    理  由
一、聲請意旨略以：受刑人因違反毒品危害防制條例等案件，先
    後經法院判決確定如附表，應依刑法第53條、第51條第5款
    定其應執行之刑，爰依刑事訴訟法第477條第1項聲請裁定等
    語。
二、按裁判確定前犯數罪者，併合處罰之；數罪併罰，有二裁判
    以上者，依第51條之規定，定其應執行之刑，刑法第50條前
    段、第53條分別定有明文。又數罪併罰，分別宣告其罪之刑
    ，宣告多數有期徒刑者，於各刑中之最長期以上，各刑合併
    之刑期以下，定其刑期，但不得逾30年，刑法第51條第5款
    亦定有明文。乃因刑罰之科處，應以行為人之責任為基礎，
    考量人之生命有限，刑罰對被告造成之痛苦程度，係以刑度
    增加而生加乘效果，而非等比方式增加，如以實質累加方式
    執行，刑責恐將偏重過苛，不符現代刑事政策及刑罰之社會
    功能，故透過定應執行刑，採限制加重原則，授權法官綜合
    斟酌被告犯罪行為之不法與罪責程度、各罪彼此間之關聯性
    （例如數罪犯罪時間、空間、各行為所侵害法益之專屬性或
    同一性、數罪對法益侵害之加重效應等）、數罪所反應被告
    人格特性與傾向、對被告施以矯正之必要性等，妥適裁量最
    終具體應實現之刑罰，以符罪責相當之要求。因此，法院於
    酌定執行刑時，應體察法律恤刑之目的，為妥適之裁量，俾
    符合實質平等原則（最高法院105年度台抗字第626號裁定意
    旨參照）。再刑法就受刑人所犯實質競合之數罪，之所以併
    罰酌定其單一應執行刑，不採累罰執行其加總刑期之例，從
    刑罰之特別預防作用以觀，除考量受刑人之犯罪均出於其同
    一人格，而宜就其人格特性及所犯各罪整體關係綜合評價，
    俾為刑罰執行之便利外，復兼為使受刑人享有刑罰折扣或恤
    刑優惠之目的。故刑法第50條第1項前段明文規定「裁判確
    定前犯數罪者，併合處罰之」，揭示宣告主刑種類相同之數
    罪應併合處罰之原則（數罪併罰），然為顧及受刑人得享有
    易刑執行之利益而非必須執行自由刑，同條第1項但書及第2
    項設有例外規定（數罪累罰），於有該條第1項但書各款所
    列情形之一者，亦即倘併合處罰數罪定應執行刑結果，將致
    令受刑人喪失得易刑執行之利益者，賦予受刑人選擇是否併
    罰之權利，限制管轄法院須在經受刑人請求該管檢察官提出
    聲請之情況下，始得據以裁定酌量其應執行刑。是以，受刑
    人於裁判確定前所犯符合併罰相關規定之數罪，若無上述法
    定例外情況，於符合受刑人利益之立法意旨範圍內，檢察官
    自得依職權向管轄法院聲請定其應執行刑，並不以經受刑人
    請求或同意為必要。從而，尚無檢察官未徵求取得受刑人同
    意即逕行向管轄法院聲請定應執行刑，且經管轄法院裁定酌
    定其應執行之刑為違法可言（最高法院110年度台抗字第326
    號刑事裁定意旨參照）。
三、經查：
　㈠本件受刑人黃俊凱因違反毒品危害防制條例等案件，於附表
    所示之犯罪日期，犯如附表所示之罪，先後經法院判處如附
    表所示之刑確定在案，有前揭判決書及臺灣高等法院被告前
    案紀錄表各1份在卷可稽，茲因如附表編號1所示之罪，其判
    決確定日期為民國109年11月2日，而如附表編號2至17所示
    之罪，其犯罪日期詳如附表編號2至17所示之犯罪日期欄所
    載，係在109年11月2日之前，是檢察官聲請定其應執行之刑
    ，本院審核後認其聲請為正當。　　
　㈡本院審酌受刑人所犯如附表所示之罪，罪數為17罪，各罪均
    非偶發性犯罪，分別為販賣第三級毒品未遂罪（1罪）、共
    同販賣第三級毒品罪（5罪）、共同犯加重詐欺取財罪(11罪
    )，侵害法益尚非均同，及各罪罪質、犯行模式、犯罪時間
    ，兼衡如附表編號3至13所示之宣告刑，前經本院以108年度
    訴字第754號判決定應執行有期徒刑1年5月確定，及附表編
    號14至17所示之宣告刑，前經本院以109年度訴字第589號判
    決定應執行有期徒刑4年確定，衡量其責任與整體刑法目的
    及相關刑事政策等一切情狀，定其應執行之刑如主文所示。
    又經本院給予受刑人陳述意見之機會，受刑人於詢問單中「
    我有意見」欄位打勾，並表示：還有其他案件在審理，等審
    理完再自行向法院聲請等語，有本院案件詢問單1紙在卷可
    參（見本院卷第103頁），核與最高法院刑事大法庭110年度
    台抗大字第489號裁定意旨無違。至受刑人雖表示欲待其另
    案判決完畢後，再自行向法院聲請定應執行即可，然揆諸前
    揭說明，本件檢察官所聲請定其應執行之罪刑，均係不得易
    科罰金之罪，符合數罪併罰相關規定，且無刑法第50條第1
    項但書各款規定所列之例外情形，是無論受刑人之意願為何
    ，檢察官本得依職權逕向本院為聲請，再依刑事訴訟法第47
    7條之規定，向法院聲請就受刑人於裁判確定前所犯數罪定
    其應執行之刑之聲請權，專屬於該案犯罪事實最後判決法院
    之檢察官，受刑人僅有請求檢察官聲請之權限，本身並無聲
    請或請求延緩之權限，受刑人前開所述實無理由，併此指明
    。
據上論斷，應依刑事訴訟法477 條第1 項，刑法第53條、第51條
第5款，裁定如主文。
中　　華　　民　　國　　111 　年　　8 　　月　　2 　　日
                  刑事第二庭  法  官  黃美綾
上列正本證明與原本無異。
如不服本裁定，應於裁定送達後5日內向本院提出抗告狀（應附
繕本）。　　　　　　　　　
中　　華　　民　　國　　111 　年　　8 　　月　　4 　　日
                              書記官  張宇安 
附表：受刑人黃建凱定應執行刑案件一覽表
編   號  1 2 3 罪   名  販賣第三級毒品未遂 共同販賣第三級毒品 共同犯刑法第三百三十九條之四第一項第三款之加重詐欺取財 宣告刑  有期徒刑2年 有期徒刑1年10月 有期徒刑1年 犯罪日期  108年2月25日晚間7時38分為警拘捕前某時至108年2月25日晚間7時38分 107年5月底某時許 106年11月6日至同年月7日 偵查（自訴）機關年度案號  臺灣嘉義地方檢察署108年度偵字第1850號 臺灣嘉義地方檢察署107年度偵字第8011號 臺灣嘉義地方檢察署107年度偵字第61、758號、108年度偵字第4037號 最後事實審 法院 臺灣嘉義地方法院 臺灣嘉義地方法院 臺灣嘉義地方法院  案號 108年度訴字第779號 108年度訴字第643號 108年度訴字第754號  判決日期 109年4月30日 109年10月14日 110年2月24日 確定判決 法院 臺灣嘉義地方法院 臺灣嘉義地方法院 臺灣嘉義地方法院  案號 108年度訴字第779號 108年度訴字第643號 108年度訴字第754號  判決 確定日期 109年11月2日 109年11月16日 110年3月29日 是否為得易科罰金之案件  否 否 否 備     註  1.編號3至13所示之罪，前經本院以108年度訴字第754號判決定應執行有期徒刑1年5月確定。 2.編號14至17所示之罪，前經本院以109年度訴字第589號判決定應執行有期徒刑4年確定   

編   號  4 5 6 罪   名  共同犯刑法第三百三十九條之四第一項第三款之加重詐欺取財 共同犯刑法第三百三十九條之四第一項第三款之加重詐欺取財 共同犯刑法第三百三十九條之四第一項第三款之加重詐欺取財 宣告刑  有期徒刑1年 有期徒刑1年 有期徒刑1年 犯罪日期  106年11月6日至同年月7日 106年11月7日至同年月8日 106年11月10日至同年月11日 偵查（自訴）機關年度案號  臺灣嘉義地方檢察署107年度偵字第61、758號、108年度偵字第4037號 臺灣嘉義地方檢察署107年度偵字第61、758號、108年度偵字第4037號 臺灣嘉義地方檢察署107年度偵字第61、758號、108年度偵字第4037號 最後事實審 法院 臺灣嘉義地方法院 臺灣嘉義地方法院 臺灣嘉義地方法院  案號 108年度訴字第754號 108年度訴字第754號 108年度訴字第754號  判決日期 110年2月24日 110年2月24日 110年2月24日 確定判決 法院 臺灣嘉義地方法院 臺灣嘉義地方法院 臺灣嘉義地方法院  案號 108年度訴字第754號 108年度訴字第754號 108年度訴字第754號  判決 確定日期 110年3月29日 110年3月29日 110年3月29日 是否為得易科罰金之案件  否 否 否 備     註  1.編號3至13所示之罪，前經本院以108年度訴字第754號判決定應執行有期徒刑1年5月確定。 2.編號14至17所示之罪，前經本院以109年度訴字第589號判決定應執行有期徒刑4年確定   

編   號  7 8 9 罪   名  共同犯刑法第三百三十九條之四第一項第三款之加重詐欺取財 共同犯刑法第三百三十九條之四第一項第三款之加重詐欺取財 共同犯刑法第三百三十九條之四第一項第三款之加重詐欺取財 宣告刑  有期徒刑1年 有期徒刑1年 有期徒刑1年 犯罪日期  106年11月11日至同年月13日 106年11月9日至同年月13日 106年11月13日至同年月14日 偵查（自訴）機關年度案號  臺灣嘉義地方檢察署107年度偵字第61、758號、108年度偵字第4037號 臺灣嘉義地方檢察署107年度偵字第61、758號、108年度偵字第4037號 臺灣嘉義地方檢察署107年度偵字第61、758號、108年度偵字第4037號 最後事實審 法院 臺灣嘉義地方法院 臺灣嘉義地方法院 臺灣嘉義地方法院  案號 108年度訴字第754號 108年度訴字第754號 108年度訴字第754號  判決日期 110年2月24日 110年2月24日 110年2月24日 確定判決 法院 臺灣嘉義地方法院 臺灣嘉義地方法院 臺灣嘉義地方法院  案號 108年度訴字第754號 108年度訴字第754號 108年度訴字第754號  判決 確定日期 110年3月29日 110年3月29日 110年3月29日 是否為得易科罰金之案件  否 否 否 備     註  1.編號3至13所示之罪，前經本院以108年度訴字第754號判決定應執行有期徒刑1年5月確定。 2.編號14至17所示之罪，前經本院以109年度訴字第589號判決定應執行有期徒刑4年確定   

編   號  10 11 12 罪   名  共同犯刑法第三百三十九條之四第一項第三款之加重詐欺取財 共同犯刑法第三百三十九條之四第一項第三款之加重詐欺取財 共同犯刑法第三百三十九條之四第一項第三款之加重詐欺取財 宣告刑  有期徒刑1年 有期徒刑1年 有期徒刑1年 犯罪日期  106年11月17日至同年月19日 106年11月20日至同年月21日 106年11月23日 偵查（自訴）機關年度案號  臺灣嘉義地方檢察署107年度偵字第61、758號、108年度偵字第4037號 臺灣嘉義地方檢察署107年度偵字第61、758號、108年度偵字第4037號 臺灣嘉義地方檢察署107年度偵字第61、758號、108年度偵字第4037號 最後事實審 法院 臺灣嘉義地方法院 臺灣嘉義地方法院 臺灣嘉義地方法院  案號 108年度訴字第754號 108年度訴字第754號 108年度訴字第754號  判決日期 110年2月24日 110年2月24日 110年2月24日 確定判決 法院 臺灣嘉義地方法院 臺灣嘉義地方法院 臺灣嘉義地方法院  案號 108年度訴字第754號 108年度訴字第754號 108年度訴字第754號  判決 確定日期 110年3月29日 110年3月29日 110年3月29日 是否為得易科罰金之案件  否 否 否 備     註  1.編號3至13所示之罪，前經本院以108年度訴字第754號判決定應執行有期徒刑1年5月確定。 2.編號14至17所示之罪，前經本院以109年度訴字第589號判決定應執行有期徒刑4年確定   
編   號  13 14 15 罪   名  共同犯刑法第三百三十九條之四第一項第二款之加重詐欺取財 共同販賣第三級毒品 共同販賣第三級毒品 宣告刑  有期徒刑1年 有期徒刑3年7月 有期徒刑3年7月 犯罪日期  106年11月22日至同年月24日 109年1月15日至同年月31日間某日 109年1月15日至同年月31日間某日 偵查（自訴）機關年度案號  臺灣嘉義地方檢察署107年度偵字第61、758號、108年度偵字第4037號 臺灣嘉義地方檢察署109年度偵字第4886號 臺灣嘉義地方檢察署109年度偵字第4886號 最後事實審 法院 臺灣嘉義地方法院 臺灣嘉義地方法院 臺灣嘉義地方法院  案號 108年度訴字第754號 109年度訴字第598號 109年度訴字第598號  判決日期 110年2月24日 111年5月31日 111年5月31日 確定判決 法院 臺灣嘉義地方法院 臺灣嘉義地方法院 臺灣嘉義地方法院  案號 108年度訴字第754號 109年度訴字第598號 109年度訴字第598號  判決 確定日期 110年3月29日 111年6月29日 111年6月29日 是否為得易科罰金之案件  否 否 否 備     註  1.編號3至13所示之罪，前經本院以108年度訴字第754號判決定應執行有期徒刑1年5月確定。 2.編號14至17所示之罪，前經本院以109年度訴字第589號判決定應執行有期徒刑4年確定   
編   號  16 17 以下欄位空白 罪   名  共同販賣第三級毒品 共同販賣第三級毒品  宣告刑  有期徒刑3年6月 有期徒刑3年6月  犯罪日期  109年1月15日至同年月31日間某日 109年1月15日至同年月31日間某日  偵查（自訴）機關年度案號  臺灣嘉義地方檢察署109年度偵字第4886號 臺灣嘉義地方檢察署109年度偵字第4886號  最後事實審 法院 臺灣嘉義地方法院 臺灣嘉義地方法院   案號 109年度訴字第598號 109年度訴字第598號   判決日期 111年5月31日 111年5月31日  確定判決 法院 臺灣嘉義地方法院 臺灣嘉義地方法院   案號 109年度訴字第598號 109年度訴字第598號   判決 確定日期 111年6月29日 111年6月29日  是否為得易科罰金之案件  否 否  備     註  1.編號3至13所示之罪，前經本院以108年度訴字第754號判決定應執行有期徒刑1年5月確定。 2.編號14至17所示之罪，前經本院以109年度訴字第589號判決定應執行有期徒刑4年確定   
如不服本裁定，應於裁定送達後5日內向本院提出抗告狀（應附
繕本）。